【裁判字號】    98,訴,174
【裁判日期】    980710
【裁判案由】    搶奪等
【裁判全文】
臺灣新竹地方法院刑事判決               98年度訴字第174號
公  訴  人  臺灣新竹地方法院檢察署檢察官
被      告  丙○○
                    （
上列被告因搶奪等案件，經檢察官提起公訴（98年度偵字第4076
、4173號），本院依簡式審判程序判決如下︰
    主  文
丙○○犯搶奪罪，累犯，處有期徒刑捌月，扣案之安全帽壹頂及
口罩壹個，均沒收；又犯搶奪未遂罪，累犯，處有期徒刑柒月，
扣案之安全帽壹頂及口罩壹個，均沒收；又犯傷害罪，累犯，處
有期徒刑月；又犯攜帶兇器竊盜罪，累犯，處有期徒刑柒月，
扣案之扳手壹支，沒收；又犯搶奪罪，累犯，處有期徒刑捌月，
扣案之藍色上衣壹件、灰色長褲壹件、安全帽壹頂及口罩壹個，
均沒收；又犯搶奪罪，累犯，處有期徒刑玖月，扣案之藍色上衣
壹件、灰色長褲壹件、安全帽壹頂及口罩壹個，均沒收。應執行
有期徒刑貳年拾月。扣案之扳手壹支、藍色上衣壹件、灰色長褲
壹件、安全帽壹頂及口罩壹個，均沒收。
    事  實
一、丙○○前於民國94年間因搶奪案件，經本院於94年10月31日
    以94年度訴字第738號刑事宣示判決筆錄判處有期徒刑2年確
    定，於96年9月5日假釋出監，同年12月5日保護管束期滿未
    經撤銷假釋執行完畢。
二、詎丙○○仍不知悔改，因失業缺錢花用，竟基於意圖為自己
    不法之所有，而為下列搶奪、竊盜犯行：
(一)、丙○○於98年5月4日下午6時30分許，頭戴其所有之銀色藍
    條紋安全帽，騎乘其姐吳佳倩所有之車號388-BBY號銀色重
    型機車，並以其所有之口罩遮住車牌，在新竹市○○路83巷
    口，趁行人甲○○不及防備，以騎乘機車自後方接近，再徒
    手奪取甲○○右肩上之皮包1只（內有新台幣（下同）3,000
    餘元、花旗銀行及中國信託銀行信用卡各1張、行動電話1具
    、金融卡3張、新竹第一信用合作社存摺、印章、身分證等
    物），得手後旋即逃逸，所得現金花用殆盡，其餘物品則棄
    置不詳處所。
(二)、丙○○於98年5月17日晚上10時20分許，頭戴其所有之銀色
    藍條紋安全帽，騎乘其姐吳佳倩所有之車號388-BBY號銀色
    重型機車，並以其所有之口罩遮住車牌，在新竹市○○街2
    之1號前，趁己○○正在戴口罩及安全帽不及防備之際，騎
    乘機車自後方接近，徒手奪取己○○背在右肩上之皮包，惟
    因己○○未放手並拉緊皮包，丙○○應可預見機車行進中奮
    力拉扯皮包將有可能使己○○倒地而受傷，竟基於傷害之間
    接故意，繼續拉扯己○○之皮包，見己○○不願放手後忽然
    又將手放開，己○○因而跌倒，並受有右肩及髖部挫傷之傷
    害，丙○○趁隙騎乘機車逃逸而未遂。
(三)、丙○○為免其搶奪犯行為警查獲，且欲伺機再度行搶，竟意
    圖為自己不法之所有，於98年5月20日上午5時52分許，騎乘
    其姐吳佳倩所有之車號388-BBY號銀色重型機車，在新竹市
    ○○街92之1號前，見丁○○所有之車號166-CXB號機車停放
    該處而無人看管，認有機可乘，竟以其所有客觀上足以對人
    之生命、身體構成威脅，可供兇器使用之扳手1支，將上開
    機車車牌上之螺絲卸下而竊取得手，並將之懸掛於其所騎乘
    之車號388-BBY號重型機車上。
(四)、丙○○於98年5月20日上午6時24分許，身著藍色上衣、灰色
    長褲，頭戴其所有之銀色藍條紋安全帽及口罩，騎乘上開懸
    掛166-CXB號車牌之車號388-BBY號重型機車，在新竹市○○
    街96巷口，趁行人乙○○不及防備，以騎乘機車自後方接近
    ，再徒手奪取乙○○拿在右手上之手提包1只（內有約3,500
    元、SONY牌門號0000000000號之行動電話1具），得手後旋
    即逃逸，所得現金花用殆盡，其餘物品則棄置不詳處所。
(五)、丙○○於98年5月20日上午7時57分許，身著藍色上衣、灰色
    長褲，頭戴其所有之銀色藍條紋安全帽及口罩，騎乘上開懸
    掛166-CXB號車牌之車號388-BBY號重型機車，在新竹市○○
    街137巷35號前，趁行人戊○○不及防備，以騎乘機車自後
    方接近，再徒手奪取戊○○拿在右手上之綠色花紋手提包1
    只（內有身分證、機車駕照、健保IC卡、華南銀行提款卡、
    玉山及慶豐銀行信用卡各1張、媽媽手冊1本、門號00000000
    00號NOKIA之行動電話1具、5,200元、白色皮夾1只、隨身碟
    2支），得手後旋即逃逸，所得現金花用後僅餘700元，其餘
    物品並連同竊得之車號166-CXB號車牌、所穿戴之安全帽、
    口罩等物，均棄置在新竹市○○○路底出海口紅樹林下。
(六)、嗣於98年5月20日晚上9時40分許，在新竹市○○街與西大路
    新竹棒球場前為警查獲，並扣得扳手1支及現金700元（已發
    還予戊○○），並於同日晚上11時30分許，帶同警員至其位
    於新竹市○○路191號住處扣得其所有，為上開(四)、(五)搶奪
    犯行所穿著之藍色上衣及灰色長褲各1件，另於98年5月21日
    上午11時10分許，帶同警員至新竹市○○○路底出海口紅樹
    林下，起獲上開(五)搶奪犯行丟棄之戊○○所有之綠色花紋皮
    包1只（內有身分證、機車駕照、健保IC卡、提款卡各1張、
    媽媽手冊1本、白色皮夾1只、信用卡2張等物，已據戊○○
    領回）、丁○○失竊之車號166-CXB號車牌1面（已據丁○○
    領回）及丙○○搶奪時所穿戴之安全帽1頂及口罩1個等物，
    丙○○於警局製作警詢筆錄時，在未被有偵查犯罪職權之機
    關或公務員查知為犯人前，主動供出上開(一)、(二)、(四)之搶奪
    犯行，並表明願受裁判之意，始查悉上情。
二、案經己○○訴由新竹市警察局第一分局、第三分局報請臺灣
    新竹地方法院檢察署檢察官偵查起訴。
    理  由
一、本件被告丙○○所犯搶奪、傷害、攜帶兇器竊盜等罪，均非
    死刑、無期徒刑、最輕本刑為三年以上有期徒刑之罪，或非
    高等法院管轄第一審之案件，被告於本院準備程序進行中，
    就被訴事實為有罪之陳述，經本院合議庭認合於新修正刑事
    訴訟法第273條之1之規定，裁定進行簡式審判程序，均合先
    敘明。
二、訊據被告丙○○對於上揭事實，於警詢、偵訊中及本院訊問
    、行準備程序及簡式審判程序時均供承不諱（見偵字第4076
    號偵查卷第12至19、87至89頁，偵字第4173號偵查卷第5至7
    頁，本院98年度聲羈字第103號卷第13、14頁，本院卷第43
    、58頁），核與被害人己○○、丁○○、戊○○、甲○○、
    乙○○等於警詢中指訴遭搶或車牌失竊之經過大致相符（見
    偵字第4076號偵查卷第20至30、82至84頁，偵字第4173號偵
    查卷第8至11頁），並有南門綜合醫院乙種診斷證明書、被
    告之自白書、新竹市警察局車輛協尋電腦輸入單、車輛尋獲
    電腦輸入單、車籍查詢-基本資料詳細畫面各1紙、贓物認領
    保管單、搜索經過及結果陳報書、新竹市警察局第一分局搜
    索扣押筆錄、扣押物品目錄表各3紙、監視錄影翻拍照片、
    扣案物照片、起獲贓物現場蒐證照片共37幀等在卷可稽（見
    偵字第4076號偵查卷第7至9、31至64、74至76、85頁，偵字
    第4173號偵查卷第13頁），此外，復有被告所有於行搶時所
    穿戴之藍色上衣1件、灰色長褲1件、安全帽1頂、口罩1個及
    行竊車號166-CXB車牌所使用之扳手1支扣案可資佐憑。被告
    自白應與事實相符，本件事證明確，被告搶奪、傷害、攜帶
    兇器竊盜等犯行均堪以認定，應予依法論科。
三、按刑法第321條第1項第3款攜帶兇器竊盜罪所謂之兇器，其
    種類並無限制，凡客觀上足對人之生命、身體、安全構成威
    脅，具有危險性之器械均屬之，且只需行竊時攜帶此種具有
    危險性之凶器為已足，並不以攜帶之初有行兇之意圖為必要
    ，最高法院79年臺上字第5253號判例意旨足參。被告丙○○
    於事實欄一、(三)所示之竊盜犯行，其行竊時攜帶之扳手，於
    客觀上得持以攻擊人身，對人之生命、身體、安全構成威脅
    ，具有相當危險性之器械，揆諸前揭判例意旨，自屬刑法第
    321條第1項第3款所稱之兇器。核被告丙○○所為，事實欄
    一、(一)、(四)、(五)部分，均係犯刑法第325條第1項之搶奪罪；
    事實欄一、(二)部分，係犯刑法第325條第3項、第1項之搶奪
    未遂罪及同法第277條第1項之傷害罪；事實欄一、(三)部分，
    係犯刑法第321條第1項第3款之攜帶兇器竊盜罪。被告所犯
    上開各罪，犯意各別，行為不同，應予分論併罰。又被告前
    因犯搶奪罪，經本院於94年10月31日以94年度訴字第738號
    刑事宣示判決筆錄判處有期徒刑2年確定，於96年9月5日假
    釋出監，同年12月5日保護管束期滿未經撤銷假釋執行完畢
    等情，有臺灣高等法院被告前案紀錄表及臺灣新竹地方法院
    檢察署刑案資料查註紀錄表等在卷可按，其受徒刑之執行完
    畢後，5年以內故意再犯本件有期徒刑以上之6罪，均為累犯
    ，依刑法第47條第1項之規定各加重其刑。再被告已著手於
    事實欄一、(二)搶奪犯行之實施，因被害人己○○拉住皮包不
    願放手，而未至搶得財物之結果，為未遂犯，爰依刑法第25
    條之規定減輕其刑。另被告於事實欄一、(一)、(二)、(四)之搶奪
    犯行未被發覺前，向製作筆錄之員警主動供出而自願接受裁
    判一節，為被告所陳明（見本院卷第56、57頁），並有新竹
    市警察局第一分局98年6月22日竹市警一分偵字第098001344
    6號函暨其所附偵查佐潘昱昀出具之偵查報告、新竹市警察
    局第三分局偵查佐馬諗莒出具之偵查報告及本院公務電話紀
    錄各1份供參（見本院卷第39、40、62、63頁），被告所為
    事實欄一、(一)、(二)、(四)之搶奪犯行，爰依刑法第62條前段之
    規定，減輕其刑，事實欄一、(二)部分遞減之。前述刑之加重
    減輕，均先加後減之。爰審酌被告正值青壯年，不循正途謀
    財，因失業缺錢花用，竟思不勞而獲，而搶奪他人財物，除
    使被害人財物損失外，另造成被害人心裡恐懼，迄均未予賠
    償被害人，且使被害人己○○因而受傷，致一個星期無法工
    作，而須支出醫藥費，此有本院公務電話紀錄1紙可按（見
    本院卷第38頁），另為隱匿其搶奪犯行遭人察覺，復竊取他
    人車牌懸掛於其所騎乘之機車上，造成警方查緝之困難，實
    值非難，危害社會秩序至鉅，前於94年間已因犯搶奪罪，經
    本院判刑確定執行完畢，猶不知警惕，再度犯案，顯見其法
    治觀念薄弱，漠視他人財產法益，惟念及其犯後坦認犯行，
    並主動供出其所涉之搶奪案件，態度堪認良好，尚有悔意等
    一切情狀，分別量處如主文所示之刑，並定其應執行刑。
四、公訴人雖請求併行諭知強制工作之保安處分，惟按保安處分
    係針對受處分人將來之危險性所為之處置，以達教化、治療
    之目的，為刑罰之補充制度。我國現行刑法採刑罰與保安處
    分雙軌制，係在維持行為責任之刑罰原則下，為協助行為人
    再社會化之功能，以及改善行為人潛在之危險性格，期能達
    成根治犯罪原因、預防犯罪之特別目的。是保安處分中之強
    制工作，旨在對嚴重職業性犯罪及欠缺正確工作觀念或無正
    常工作因而犯罪者，強制其從事勞動，學習一技之長及正確
    之謀生觀念，使其日後重返社會，能適應社會生活。刑法第
    90條第1項規定：「有犯罪之習慣或因遊蕩或懶惰成習而犯
    罪者，於刑之執行前，令入勞動場所，強制工作」，旨在對
    於習慣性犯罪者強制從事勞動，以養成正確之工作習慣及謀
    生觀念，使能適應社會生活，而達教化、治療之目的。行為
    人有無令入勞動場所強制工作之必要，應審酌其行為之常習
    性、嚴重性、危險性及對未來行為之期待性，依比例原則決
    定之。本件被告雖於94年間為多次搶奪犯行，然於96年9月5
    日假釋出監後，並非立即再犯，係於98年5月4日始再為本件
    事實欄一、(一)之搶奪犯行，是依前科紀錄觀察，被告並非持
    續未間斷為犯罪行為，是被告是否具犯罪之常習性即非無疑
    ，參諸其前科紀錄及本案搶奪之時間、次數，難認其有犯罪
    之習慣，或係因遊蕩、懶惰成習而犯罪之情事，尚無予諭知
    刑前強制工作之必要，併此說明。
五、扣案之安全帽1頂及口罩1個，係被告所有供事實欄一、(一)、
    (二)、(四)、(五)搶奪犯行所用之物，又扣案之扳手1支，係被告
    所有供事實欄一、(三)竊盜犯行所用之物，及扣案之藍色上衣
    、灰色長褲各1件，係被告所有供事實欄一、(四)、(五)搶奪犯
    行所用之物一節，業據被告供承無訛（見本院卷第57頁），
    爰依刑法第38條第1項第2款之規定宣告沒收，附此敘明。
六、據上論斷，應依刑事訴訟法第273條之1第1項、第299條第1
    項前段，刑法第277條第1項、第321條第1項第3款、第325條
    第1項、第3項，第47條第1項、第25條、第62條前段，第51
    條第5款、第38條第1項第2款，刑法施行法第1條之1第1項、
    第2項前段，判決如主文。
本案經檢察官李秋梅到庭執行職務。
中    華    民    國    98    年    7    月    10    日
                  刑事第五庭        法  官  蔡欣怡
如不服本判決應於收受本判決後10日內向本院提出上訴書狀，上
訴書狀應敘述具體理由。上訴書狀未敘述上訴理由者，應於上訴
期間屆滿後20日內補提理由書狀於本院 (均須按他造當事人之人
數附繕本 )「切勿逕送上級法院」。
以上正本證明與原本無異。
中    華    民    國    98    年    7     月    10    日
                                    書記官  劉怡芳
附錄本案論罪科刑法條全文：
刑法第277條第1項
傷害人之身體或健康者，處三年以下有期徒刑、拘役或一千元以
下罰金。
刑法第321條第1項第3款
犯竊盜罪而有左列情形之一者，處六月以上、五年以下有期徒刑
：
三、攜帶兇器而犯之者。
刑法第325條
意圖為自己或第三人不法之所有，而搶奪他人之動產者，處六月
以上五年以下有期徒刑。
因而致人於死者，處無期徒刑或七年以上有期徒刑，致重傷者，
處三年以上十年以下有期徒刑。
第一項之未遂犯罰之。


司法院資訊處製作；財團法人民間司法改革基金會備份。
